【裁判字號】    99,上訴,336
【裁判日期】    990304
【裁判案由】    毒品危害防制條例
【裁判全文】
臺灣高等法院臺中分院刑事判決         99年度上訴字第336號
上  訴  人
即  被  告  甲○○
上列上訴人因毒品危害防制條例案件，不服臺灣彰化地方法院98
年度訴字第1974號中華民國98年12月29日第一審判決（起訴案號
：臺灣彰化地方法院檢察署98年度毒偵字第2301號），提起上訴
，本院判決如下：
    主  文
上訴駁回。
    理  由
一、依刑事訴訟法第350條、第361條、第362條、第367條規定，
    不服地方法院之第一審判決而上訴者，須提出上訴書狀，並
    應敘述具體理由，為上訴必備之程式；其所提出之書狀未敘
    述上訴理由，或僅曾以言詞陳述上訴理由者，均應於上訴期
    間屆滿後二十日內補提理由書於第一審法院。第一審法院經
    形式審查，認逾期未補提上訴理由者，應定期間先命補正；
    逾期未補正者，為上訴不合法律上之程式，應以裁定駁回。
    倘已提出上訴理由，但所提非屬具體理由者，則由第二審法
    院以上訴不合法律上之程式，判決駁回。而所謂具體理由，
    必係依據卷內既有訴訟資料或提出新事證，指摘或表明第一
    審判決有何採證認事、用法或量刑等足以影響判決本旨之不
    當或違法，而構成應予撤銷之具體事由，始克當之（例如：
    依憑證據法則具體指出所採證據何以不具證據能力，或依憑
    卷證資料，明確指出所為證據證明力之判斷如何違背經驗、
    論理法則）；倘僅泛言原判決認定事實錯誤、違背法令、量
    刑失之過重或輕縱，而未依上揭意旨指出具體事由，或形式
    上雖已指出具體事由，然該事由縱使屬實，亦不足以認為原
    判決有何不當或違法者（例如：對不具有調查必要性之證據
    ，法院未依聲請調查亦未說明理由，或援用證據不當，但除
    去該證據仍應為同一事實之認定），皆難謂係具體理由，俾
    與第二審上訴制度旨在請求第二審法院撤銷、變更第一審不
    當或違法之判決，以實現個案救濟之立法目的相契合，並節
    制濫行上訴（最高法院97年度臺上字第892號判決意旨可資
    參照）。又理由是否具體，則屬第二審法院審查之範圍，不
    在命補正之列，亦即上訴書狀已記載理由，並有具體之敘述
    時，其上訴既屬合法，第二審法院固應就其理由之是否可取
    ，為實體之審理及判斷；如認其上訴書狀雖記載理由，但並
    未具體敘述時，則無須再命補正，可逕認其上訴不合法，以
    判決駁回之，此有最高法院97年度臺上字第1281號判決意旨
    可參。
二、本案上訴人即被告甲○○（下稱被告）不服原審判決關於施
    用第一級毒品部分提起上訴，其上訴狀所載理由，略以：科
    刑時應以行為人之責任為基礎，並審酌一切情況，尤應注意
    刑法第57條所列10款事項，以為科刑輕重之標準。被告施用
    毒品實因朋友慫恿，並未有長期吸食，亦未因吸食毒品而受
    法院有期徒刑之刑事宣告判決。施用毒品固應受非難，然被
    告犯後坦承犯行，犯後態度良好，原審就施用第一級毒品部
    分判處被告7個月徒刑實屬過重。據此，請予以撤銷原判決
    ，另為妥適之判決，以啟自新云云。
三、經查：上開被告甲○○所提之上訴理由，要非屬所謂之具體
    理由【即必須依據卷內既有訴訟資料或提出新事證，具體指
    摘或表明第一審判決有何採證認事、用法或量刑等足以影響
    判決本旨之不當或違法，而構成應予撤銷之具體事由，始克
    當之（例如：依憑證據法則具體指出所採證據何以不具證據
    能力，或依憑卷證資料，明確指出所為證據證明力之判斷如
    何違背經驗、論理法則）】。本件被告上訴理由僅泛言：原
    審量刑過重。然量刑輕重係屬事實審法院得依職權自由裁量
    之事項，茍已斟酌刑法第57條各款所列情狀而未逾法定刑度
    ，即不得遽指為違法。被告對原審判決採用證據、認定事實
    及適用法律等節均不爭執，而原審判決理由已詳予載明量刑
    之依據：「爰審酌被告前曾接受觀察勒戒處分之執行，猶未
    能戒除毒癮，而再為本件施用毒品之犯行，尚乏禁絕毒害之
    決心，惟查其尿液檢體檢驗報告顯示所含嗎啡數值低，是其
    施用第一級毒品之數量應非甚大，且被告除曾接受一次觀察
    勒戒處分外，尚無其他施用毒品之前案紀錄，復於本院審理
    時坦認犯行，頗有悔悟之心，暨審酌被告之智識程度、素行
    紀錄等一切情狀，量處如主文所示之刑，並定其應執行之刑
    ，以資儆懲。」（參原判決理由三、(二)）。原審顯已注意適
    用刑法第57條之規定，原審所處之刑符合「罰當其罪」之原
    則，本院經核並無輕重失衡之情形。是被告既未依法指摘或
    表明第一審判決有何採證認事、用法或量刑等足以影響判決
    本旨之不當或違法，而構成應予撤銷之具體事由，揆諸上開
    最高法院判決意旨，及依「程序優先於實體」之刑事訴訟法
    原則，本件上訴自不合法定上訴程式，應予駁回，並不經言
    詞辯論為之。
據上論斷，應依刑事訴訟法第367條前段、第372條，判決如主文
。
中    華    民    國    99    年    3     月    4    日
            刑事第五庭  審判長法  官  趙  春  碧
                              法  官  何  秀  燕
                              法  官  林  宜  民
以上正本證明與原本無異。
如不服本判決應於收受送達後10日內向本院提出上訴書狀，其未
敘述上訴之理由者，並得於提起上訴後10日內向本院補提理由書
（均須按他造當事人之人數附繕本）「切勿逕送上級法院」。

                              書記官  吳  雅  菁
中    華    民    國    99    年    3     月    4    日

司法院資訊處製作；財團法人民間司法改革基金會備份。
